---
title: "future.vpa関数を使った将来予測"
author: "市野川桃子"
date: "`r Sys.Date()`"
output:
  html_document:
    highlight: kate
    toc: yes
    toc_float: yes
vignette: >
  %\VignetteIndexEntry{2. Estimating SR functions and Simulating futures}
  %\VignetteEngine{knitr::rmarkdown}
  %\VignetteEncoding{UTF-8}
---


```{r setup, include = FALSE}
knitr::opts_chunk$set(
  collapse = TRUE,
  comment = "#>",
  fig.width=5,
  fig.height=5
)
```
# 再生産関係の推定
- AICで比較したあと、フィットした再生産関係のプロットなどをみて、ちゃんと推定できてそうか確かめて下さい
- [モデル診断](https://ichimomo.github.io/future-rvpa/SRR-guidline.html)も行って下さい。
- **設定ポイント:** get.SRdata関数のyearsの引数で、再生産関係をフィットさせたい年を指定します。何も指定しないと全年のデータが使われます。
- **設定ポイント:** ここで、将来予測で使う再生産関係を一つに決めます(SRmodel.baseに入れる)。

## データの作成
- get.SRdataを使って再生産関係のフィット用のデータを作る
- get.SRdata関数では，```rownames(res_vpa$naa)```を参照し、必要な年齢分のSSBをずらしたデータを作成する
- yearは加入年

```{r SRdata}
# ライブラリとデータの読み出し
library(frasyr)
data(res_vpa)
# VPA結果を使って再生産データを作る
SRdata <- get.SRdata(res_vpa)
head(SRdata)
```

```{r}
# SSBとRのデータだけを持っている場合
SRdata0 <- get.SRdata(R.dat=exp(rnorm(10)),SSB.dat=exp(rnorm(10)))
# 特定の期間のデータだけを使う場合
SRdata0 <- get.SRdata(res_vpa,years=1990:2000) 
```

## モデルのフィット
- HS,BH,RIをフィットし，再生産関係のパラメータを推定する
- 結果のオブジェクトのAICcにAICcの値が入っているので，それを比較し，再生産関係を決定する
- SR.fitオプション
    - SR:再生産関係のタイプ： "HS"（ホッケー・スティック）、"BH"（べバートン・ホルト）、"RI"（リッカー）
    - AR: 自己相関の考慮なし(AR=1)、過去１年分の自己相関を考慮(AR=1)
    （１年分しか対応していない）
    - method: 最小二乗法（"L2")か最小絶対値法（"L1"）
    - **自己相関あり・なしでAICcを比較し、自己相関を入れたほうがいいかどうか判断する**
        - $\log(R_t)=\log(HS(SSB_t))+\rho \times {\log(R_{t-1})-\log(HS(SSB_{t-1}))}$
        - $\log(R_t)~N(\log(R_t),\sigma^2)$
	- **自己相関パラメータrhoの推定については不安定な部分があります。計算方法の改善により今後値が変わる可能性があります**
	- この例の場合はHSでARなしで最もAICcが小さい→MSY計算ではHS.par0の結果を使う
```{r SRfit}
HS.par0 <- fit.SR(SRdata,SR="HS",method="L2",AR=0,hessian=FALSE)
HS.par1 <- fit.SR(SRdata,SR="HS",method="L2",AR=1,hessian=FALSE)
BH.par0 <- fit.SR(SRdata,SR="BH",method="L2",AR=0,hessian=FALSE)
BH.par1 <- fit.SR(SRdata,SR="BH",method="L2",AR=1,hessian=FALSE)
RI.par0 <- fit.SR(SRdata,SR="RI",method="L2",AR=0,hessian=FALSE)
RI.par1 <- fit.SR(SRdata,SR="RI",method="L2",AR=1,hessian=FALSE)
c(HS.par0$AICc,HS.par1$AICc,BH.par0$AICc,BH.par1$AICc,RI.par0$AICc,RI.par1$AICc)
```
- 結果の図示
```{r, fig.cap="図：**観測値（○）に対する再生産関係式．plot=赤がHS，緑と青がBH, RIだが両者はほとんど重なっていて見えない**"}
plot_SRdata(SRdata)
lines(HS.par0$pred,col=2,type="l",lwd=3)
lines(BH.par0$pred,col=3,type="l",lwd=3)    
lines(RI.par0$pred,col=4,type="l",lwd=3)
```

- TMBオプション(```TMB=TRUE```)も使えます（**ちょっと不安定です。使いたい場合はお問い合わせください**）\
[autoregressiveSR2.cpp](http://cse.fra.affrc.go.jp/ichimomo/fish/autoregressiveSR2.cpp)をダウンロードして，作業フォルダに置く
```{r, eval=FALSE}
# install.packages("TMB")　#TMBがインストールされてなければ
#library(TMB)
#compile("autoregressiveSR2.cpp")
#dyn.load(dynlib("autoregressiveSR2"))
#HS.par11 <- fit.SR(SRdata,SR="HS",method="L2",AR=1,TMB=TRUE) #marginal likelihood
```

## モデル診断
再生産関係のあてはめのあとは、推定されたパラメータの信頼区間や頑健性などをチェックする必要があります。そのための関数群なども用意しています。詳しくは<a href=https://ichimomo.github.io/future-rvpa/SRR-guidline.html> SRRガイドライン </a> へ


# 将来予測

future.vpa関数を使います

- recfuncの引数に再生産関係の関数を，rec.argにrecfuncに対する引数（再生産関係のパラメータ）を入れる
- 利用可能な再生産関数
     - HS.recAR: ホッケー・スティック＋加入は対数正規分布＋自己相関ありの場合も対応
     - RI.recAR・BH.recAR：HS.recARのリッカー・べバートンホルトバージョン
     - HS.rec, BH.rec, RI.rec : 残差リサンプリング用
	 - RPS.simple.rec : RPSのリサンプリング。旧ルールに対応

```{r future.vpa, fig.cap="**図：is.plot=TRUEで表示される図．資源量(Biomass)，親魚資源量(SSB), 漁獲量(Catch)の時系列．決定論的将来予測（Deterministic），平均値（Mean），中央値(Median)，80％信頼区間を表示**"}
fres.HS <- future.vpa(res_vpa,
                      multi=1, # res_vpa$Fc.at.ageに掛ける乗数
                      nyear=50, # 将来予測の年数
                      start.year=2012, # 将来予測の開始年
                      N=100, # 確率的計算の繰り返し回数
                      ABC.year=2013, # ABCを計算する年
                      waa.year=2015:2017, # 生物パラメータの参照年
                      maa.year=2015:2017,
                      M.year=2015:2017,
                      is.plot=FALSE, # 結果をプロットするかどうか
                      seed=1,
                      silent=TRUE,
                      recfunc=HS.recAR, # 再生産関係の関数
                      # recfuncに対する引数
                      rec.arg=list(a=HS.par0$pars$a,b=HS.par0$pars$b,
                                   rho=HS.par0$pars$rho, # ここではrho=0なので指定しなくてもOK
                                   sd=HS.par0$pars$sd,resid=HS.par0$resid))
```
## 将来予測で自己相関を考慮する場合

```{r future.vpaAR}
fres.HS.AR <- future.vpa(res_vpa,
                      multi=1,
                      nyear=50, # 将来予測の年数
                      start.year=2012, # 将来予測の開始年
                      N=100, # 確率的計算の繰り返し回数
                      ABC.year=2013, # ABCを計算する年
                      waa.year=2015:2017, # 生物パラメータの参照年
                      maa.year=2015:2017,
                      M.year=2015:2017,is.plot=FALSE, 
                      seed=1, silent=TRUE,recfunc=HS.recAR, 
                      # recfuncに対する引数 => 自己相関ありのオプションで計算した結果を入れる
                      rec.arg=list(a=HS.par1$pars$a,b=HS.par1$pars$b,
                                   rho=HS.par1$pars$rho, # 自己相関が高い場合、この値が>0となる
                                   sd=HS.par1$pars$sd,
                                   resid=HS.par1$resid, # 再生産関係における残差の時系列
                                   resid.year=NULL # 近年の残差を何年分平均して将来予測に使うか？NULLの場合は、最後の年の残差を使う
                                   ) 
                      )
```

## Beverton-Holtを仮定する場合

```{r future.vpa2, fig.cap="**図：is.plot=TRUEで表示される図．資源量(Biomass)，親魚資源量(SSB), 漁獲量(Catch)の時系列．決定論的将来予測（Deterministic），平均値（Mean），中央値(Median)，80％信頼区間を表示**"}
fres.BH <- future.vpa(res_vpa,
                      multi=1,
                      nyear=50, # 将来予測の年数
                      start.year=2012, # 将来予測の開始年
                      N=100, # 確率的計算の繰り返し回数
                      ABC.year=2013, # ABCを計算する年
                      waa.year=2015:2017, # 生物パラメータの参照年
                      maa.year=2015:2017,
                      M.year=2015:2017,
                      is.plot=FALSE, # 結果をプロットするかどうか
                      seed=1,
                      silent=TRUE,
                      recfunc=BH.recAR, # 再生産関係の関数
                      # recfuncに対する引数
                      rec.arg=list(a=BH.par0$pars$a,b=BH.par0$pars$b,rho=BH.par0$rho,
                                   sd=BH.par0$pars$sd,resid=BH.par0$resid))
```

同じ引数を使ってもう一度将来予測をする

- ```fres.HS$input```に、将来予測で使った引数が入っているので、それにdo.call(関数、引数)すると同じ計算を繰り返せる
```{r}
fres.HS2 <- do.call(future.vpa,fres.HS$input)
```

- fres.HS$inputを上書きすることで，同じ引数を使いながら設定を少しだけ変更した将来予測が実行できる
- 引数```multi```がcurrent Fへの乗数になる
- たとえばmulti=1からmulti=0.5に変更する例は以下のとおり

```{r}
# 引数をinput.tmpに代入．
input.tmp <- fres.HS2$input
# 引数の一部を変える
input.tmp$multi <- 0.5 # current Fの1/2で漁獲
fres.HS3 <- do.call(future.vpa,input.tmp)
```

plot.futures関数を使って複数の結果を比較

```{r, fig.cap="図：plot.futures関数の結果"}
par(mfrow=c(2,2))
#plot.futures(list(fres.HS,fres.HS3),legend.text=c("F=Fcurrent","F=0.5Fcurrent"),target="SSB")
#plot.futures(list(fres.HS,fres.HS3),legend.text=c("F=Fcurrent","F=0.5Fcurrent"),target="Catch")
#plot.futures(list(fres.HS,fres.HS3),legend.text=c("F=Fcurrent","F=0.5Fcurrent"),target="Biomass") 
```

## 旧ルールで使っていたRPSのリサンプリングによる将来予測

```{r, fig.cap="図：plot.futures関数の結果"}
byear <- 2015:2017 # 生物パラメータを平均する期間を2009年から2011年とする
rps.year <- 2001:2011
fout.rps <- future.vpa(res_vpa,currentF=NULL, multi=1, 
                    nyear=15,start.year=2012,N=10000,ABC.year=2013, 
                    waa.year=byear,maa.year=byear,M.year=byear,
                    rec.new=NULL,is.plot=FALSE,
                    recfunc=RPS.simple.rec,
                    rec.arg=list(rps.year=rps.year,
                      upper.ssb=Inf,bias.corrected=TRUE,rpsmean=FALSE,
                      upper.recruit=Inf))
                    
```

## 残差リサンプリング

- 残差リサンプリングで将来予測をする場合→refuncとしてHS.rec（ホッケー・スティック）、BH.rec（べバートン・ホルト）、RI.rec（リッカー）を使う
- rec.argの引数で、**必ず** resample=TRUEとしてください。
- rho>0の場合には対応しておりません

```{r}
# 残差リサンプリングによる将来予測
fres.HS4 <- future.vpa(res_vpa,
                          multi=1,
                          nyear=50, # 将来予測の年数
                          start.year=2012, # 将来予測の開始年
                          N=100, # 確率的計算の繰り返し回数
                          ABC.year=2013, # ABCを計算する年
                          waa.year=2015:2017, # 生物パラメータの参照年
                          maa.year=2015:2017,
                          M.year=2015:2017,
                          is.plot=FALSE, # 結果をプロットするかどうか
                          seed=1,
                          recfunc=HS.recAR, # 再生産関係の関数（HS.rec=Hockey-stick)                                
                          rec.arg=list(a=HS.par0$pars$a,b=HS.par0$pars$b,
                                       rho=HS.par0$pars$rho,
                                       sd=HS.par0$pars$sd,bias.correction=TRUE,
                                       resample=TRUE,resid=HS.par0$resid))
```

残差リサンプリングか対数正規分布かの違いを比較

```{r,eval=FALSE}
par(mfrow=c(2,2))
plot(fres.HS$vssb[,-1],fres.HS$naa[1,,-1],xlab="SSB",ylab="Recruits") 
plot(fres.HS4$vssb[,-1],fres.HS4$naa[1,,-1],xlab="SSB",ylab="Recruits") 
#plot.futures(list(fres.HS,fres.HS4)) # 両者の比較
```

## Fの設定とFrec

将来予測における漁獲のシナリオ

- future.vpaの引数```ABC.year```で指定した年から，Fcurrent × multiによるFで漁獲される
- ABC.year-1年まではFcurrentによる漁獲
- *Frecに引数を与えることで，任意の資源量に任意の確率で回復させるような将来予測ができます．*
  
**Frecのオプション**

|オプション             |説明                              |
|:----------------------|:---------------------------------|
|stochastic | 確率的将来予測をもとにFrecを計算するかどうか |
|future.year | 条件を満たしているかどうかを判断する年 |
|Blimit | 条件として使われる閾値 |
|scenario | ="blimit": Blimitを**下回る**確率をtarget.probsにする |
|         | ="catch.mean": future.year年の平均漁獲量をBlimitの値と一致させる |
|         | ="ssb.mean": future.year年の平均親魚量をBlimitの値と一致させる | 
|target.probs| scenario="blimit"のときに目的とする確率（パーセントで指定）|
|Frange | 探索するFの範囲．指定しない場合，c(0.01,multi*2)の範囲で探索しますので，うまく推定できない場合はfuture.vpaの引数multiを変えるか，このオプションでそれらしいFの値に限定してください|


```{r, fig.cap="Frecオプションを使った場合は、結果の図に目的とする年・資源量のところに赤線が入ります。これが将来予測の結果と一致しているか確かめてください。もし一致していない場合、multi（初期値）かFrecのオプションのFrangeを指定してやり直してください"}
# たとえば現状の資源量に維持するシナリオ
fres.currentSSB <- future.vpa(res_vpa,
                      multi=0.8,
                      nyear=50, # 将来予測の年数
                      start.year=2012, # 将来予測の開始年
                      N=100, # 確率的計算の繰り返し回数
                      ABC.year=2013, # ABCを計算する年
                      waa.year=2015:2017, # 生物パラメータの参照年
                      maa.year=2015:2017,
                      M.year=2015:2017,seed=1,
                      is.plot=FALSE, # 結果をプロットするかどうか
                      Frec=list(stochastic=TRUE,future.year=2023,Blimit=rev(colSums(res_vpa$ssb))[1],scenario="blimit",target.probs=50),
                      recfunc=HS.recAR, # 再生産関係の関数
                      # recfuncに対する引数
                      rec.arg=list(a=HS.par0$pars$a,b=HS.par0$pars$b,
                                   rho=HS.par0$pars$rho,                                    
                                   sd=HS.par0$pars$sd,bias.corrected=TRUE))
```


## 年齢別体重が資源尾数に影響される場合
- ***future.vpaで，waa.fun = TRUEとすれば、年齢別資源重量が資源尾数（log(体重)~log(資源尾数)の回帰を関数内部で実行）の関数から予測されます***
- ***不確実性も考慮されます***
- 30系群であてはめた例は<a href="waa-lm.pdf">こちら</a> (データは1年分古いです)
- 太平洋マイワシ，対馬マイワシ，太平洋マサバ，ホッケ，瀬戸内サワラでは年齢別体重と年齢別資源尾数に関係がありそうなかんじです

```{r}
lm.res <- plot_waa(res_vpa) # weight at ageが資源尾数の関数になっているかどうか，確認してみる．この例の場合は特に有意な関係はない
# lm.resの中に回帰した結果が年齢分だけ入っています
fres.HS6 <- fres.HS
fres.HS6$input$waa.fun <- TRUE
fres.HS6$input$N <- 1000
fres.HS6 <- do.call(future.vpa, fres.HS6$input)
```

## その他のオプション
- `HCR=list(Blim=154500, Bban=49400,beta=1)` のように与えると、BlimからBbanまで直線的にFが減少するようなHCRで漁獲します。betaは、全体のFに掛ける乗数です。
- `pre.catch=list(year=2013,wcatch=13000)`のように与えると特定の年の漁獲量をwcatchで与えた漁獲量で固定します
- `rec.new=list(year=2012,rec=1500)`のように与えると、対応する年の加入を置き換えます。

```{r options}
fres.HS5 <- future.vpa(res_vpa,
                       multi=1,
                       nyear=50, # 将来予測の年数
                       start.year=2012, # 将来予測の開始年
                       N=100, # 確率的計算の繰り返し回数
                       ABC.year=2013, # ABCを計算する年
                       waa.year=2015:2017, # 生物パラメータの参照年
                       maa.year=2015:2017,
                       M.year=2015:2017,is.plot=FALSE,
                       recfunc=HS.recAR, 
                       rec.arg=list(a=HS.par0$pars$a,b=HS.par0$pars$b,
                                       rho=HS.par0$pars$rho,
                                       sd=HS.par0$pars$sd,bias.correction=TRUE,
                                    resample=TRUE,resid=HS.par0$resid),
                       rec.new=list(year=2012,rec=100),
                       pre.catch=list(year=2013,wcatch=100)
                       )
```

# 再生産関係を仮定しない管理基準値の計算
- ref.F関数を使います
- %SPRやFmaxなど、再生産関係を仮定しない管理基準値を計算します
- 計算結果はres_brefに格納されます
- YPR, SPR曲線とFcurrent (```res_vpa$Fc.at.age```に入っている値です), Fmax, Fmed, F0.1などの位置が表示されます

```{r ref.F, fig.cap="図：YPR, SPR曲線"}
byear <- 2015:2017 # 生物パラメータを平均する期間を2009年から2011年とする
res_bref <- ref.F(res_vpa, # VPAの計算結果
                  waa.year=byear, maa.year=byear, M.year=byear, 
                  rps.year=2000:2017, # Fmedを計算するときに用いるRPSの範囲
                  max.age=Inf, # SPR計算で仮定する年齢の最大値 
                  pSPR=c(10,20,30,35,40)) # F_%SPRを計算するときに，何パーセントのSPRを計算するか
```

- 結果のサマリーは```res_bref$summary```によって見れます
- max: F at ageの最大値，mean: F at ageの平均値，Fref/Fcur: Fcurrentを分母にしたときのF管理基準値の比
- この結果から，現状のF（Fcurrent）はFmedとほぼ同等（Fref/Fcur=0.96なので），F％SRP=10％くらいであることがわかります

```{r ref.F2}
res_bref$summary
```

```{r ref.F3, fig.cap="図：YPR, SPR曲線 (x軸などを変更した場合)"}
# 横軸や縦線で示す管理基準値を調整する場合、plot_Fref関数を使う
# x.labelは res_bref$summaryの行名、vline.textは res_bref$summaryの列名前に対応させて指定する
plot_Fref(res_bref,xlabel="Fref/Fcur", vline.text=c("FpSPR.20.SPR","FpSPR.30.SPR","FpSPR.40.SPR"))
```

